臺灣高等法院臺中分院刑事裁定
111年度毒抗字第1029號
抗  告  人  
即  被  告  吳瑞軒
上列抗告人因聲請觀察勒戒案件，不服臺灣彰化地方法院中華民
國111年8月26日裁定（111年度毒聲字第530號）提起抗告，本院
裁定如下：
    主  文
抗告駁回。
    理  由
一、本件抗告意旨略以：抗告人吳瑞軒（下稱抗告人）因其行為
    讓母親操心奔波，對家人造成極大傷害，在監服刑期間抗告
    人深感毒品對自己之危害，也決心不再做出危害社會或傷害
    家人的事情，痛定思痛而有意改掉毒品惡習，抗告人為家中
    經濟支柱，懇請法外開恩而撤銷原裁定，並給予抗告人戒癮
    治療之機會等語。
二、按毒品危害防制條例第20條第1項規定，犯第10條之罪者，
    檢察官應聲請法院裁定，令被告入勒戒處所觀察、勒戒，其
    期間不得逾2月。另按毒品危害防制條例第24條第1項亦明定
    ：本法第20條第1項之程序，於檢察官先依刑事訴訟法第253
    條之1第1項、第253條之2第1項第4款至第6款或第8款規定，
    為附命完成戒癮治療之緩起訴處分時，不適用之。是現行對
    於施用毒品者之刑事政策，對於「初犯」或「3年後再犯」
    者之處置，採取「觀察、勒戒或強制戒治」及「多元附條件
    緩起訴處分」（含「附命完成戒癮治療」）併行之雙軌模式
    ，是否為緩起訴之戒癮治療處分，則係法律賦予檢察官偵查
    裁量結果之裁量權限，並非施用毒品者所享有之權利，或有
    依其意願選擇之餘地，毒品危害防制條例亦未揭諸「緩起訴
    之戒癮治療」應優先於「觀察、勒戒」之規定；又該條例規
    定之觀察、勒戒處分及附條件緩起訴處分，何者對於施用毒
    品者較為有利，端在何種程序可以幫助施用毒品者戒除施用
    毒品之行為，尚非可由法院逕行認定附條件緩起訴處分對施
    用毒品者必然較為有利。
三、程序部分：按抗告期間，除有特別規定外，為5日，自送達
    裁定後起算，刑事訴訟法第406條前段定有明文。而送達於
    住居所不獲會晤應受送達人，亦無受領文書之同居人或受僱
    人者，得將文書寄存送達地之自治或警察機關，並作送達通
    知書兩份，一份黏貼於應受送達人住居所門首，另一份置於
    該送達處所信箱或其他適當位置，以為送達；而應受送達人
    同時有住所、居所或事務所者，向其中任何一處為送達，均
    非法所不許。又寄存送達，自寄存之日起，經10日發生效力
    ，亦為民事訴訟法第137條前段、第138條第1項、第2項所明
    定。上述寄存送達規定，依刑事訴訟法第62條，於刑事訴訟
    程序之送達文書準用之（最高法院103年度台上字第1522號
    刑事判決參照）。原裁定雖因不能以直接或間接送達方式為
    之，依刑事訴訟法第62條準用民事訴訟法第138條第1項之規
    定，於110年9月6日寄存於彰化縣警察局員林分局莒光派出
    所以為送達，然在寄存送達發生效力前，抗告人已於同年月
    10日進入法務部矯正署彰化監獄彰化分監執行，原審法院查
    知上情後，乃於111年10月14日將原裁定送達至上開監所，
    並由抗告人親自簽收，此有原審法院送達證書、高等法院在
    監在押全國紀錄表在卷可稽（詳參原審卷第23、27、29頁）
    。則抗告人係於111年10月19日將本件抗告狀寄送至原審法
    院，有刑事抗告狀上原審法院之收狀章戳足資為憑（詳參本
    院卷第7頁），並未逾越5日之法定抗告期間，於法並無不合
    ，先予敘明。
四、經查：
（一）抗告人基於施用第二級毒品之犯意，於民國111年3月7日
      晚上11時47分為警採尿時起回溯96小時內某時，在不詳地
      點，以不詳方式，施用第二級毒品甲基安非他命1次，經
      警採其尿液送驗，結果呈甲基安非他命陽性反應，其濃度
      為1112ng/ml，已超過衛生福利部公告之確認檢驗閾值500
      ng/ml之事實，有嘉義市政府警察局第一分局北鎮所毒品
      危害防制條例尿液送驗姓名對照表、正修科技大學超微量
      研究科技中心111年3月8日編號R00-0000-000號尿液檢驗
      報告附卷可憑。又依毒品檢驗學上之常規，檢驗尿液中是
      否含毒品成分之方法，對於受檢驗者是否確有施用毒品行
      為之判斷具有絕對影響。其以酵素免疫分析或薄層定性分
      析等方式為初步篩檢者，具有偽陽性之相當程度可能，如
      另以氣（液）相層析、質譜分析等較具公信力之儀器為交
      叉確認，則其出現偽陽性反應之機率極低，足為認定事實
      之基礎；又依據Clarke's"Analysis of Drugs and Poiso
      ns"乙書第3版記載：施用甲基安非他命後24小時內，約有
      施用劑量之70%由尿中排出，經人體可代謝出甲基安非他
      命原態及其代謝物安非他命，且依據JonathanM.等人於西
      元2002年之文獻指出，以5名測試者於4週內分4次使用，
      每次施用甲基安非他命20mg劑量後，收集其尿液並以250n
      g/ml為閾值時，其最長檢出時間為56至96小時等情，有行
      政院衛生署管制藥品管理局（現改制為衛生福利部食品藥
      物管理署）93年7月22日管檢字第0930006615號函可資依
      循。抗告人於警詢時雖矢口否認曾施用第二級毒品，然依
      前開函文之說明及檢測結果，堪認抗告人應有於111年3月
      7日晚上11時47分許為警採尿時起回溯96小時內之某時，
      施用第二級毒品甲基安非他命之事實。原審依憑檢察官之
      聲請，裁定抗告人應送勒戒處所觀察、勒戒，自屬有據，
      其事實認定並無錯誤。
（二）抗告理由所稱其犯後已知悔悟、家庭經濟狀況、母親身體
      欠佳等情，均屬抗告人對其自身內在或外在情境之描述，
      此與其應否接受觀察、勒戒之判斷，本無必然關聯，亦非
      屬檢察官及原審法院應調查審酌之情形，更不足以憑此認
      為原裁定命被告觀察、勒戒有何疏誤而應予撤銷。又毒品
      危害防制條例第24條之規定，立法者旨在設計多元處遇，
      以達對施用毒品者有效之治療，而究採機構或社區處遇方
      式，則賦予檢察官裁量權，與聲請觀察、勒戒應經法院裁
      定截然不同，該兩種處遇方式，乃並行而非何者優先，檢
      察官自得按照個案情形，依法裁量決定採行何者為宜，法
      院原則上應尊重檢察官職權之行使，僅就檢察官之判斷有
      違背法令、事實認定有誤或其他裁量重大明顯瑕疵等事項
      ，予以有限之低密度審查。抗告人前因施用毒品案件，經
      原審法院以107年度毒聲字第228號裁定送觀察、勒戒後，
      認無繼續施用毒品傾向，於108年1月18日執行完畢釋放(
      距離本案犯罪時已逾3年）；又於110年11月1日涉犯施用
      第二級毒品案件，經原審法院以111年度簡字第530號判決
      判處有期徒刑2月確定，有臺灣高等法院被告前案紀錄表
      及前揭刑事判決在卷足參。則抗告人先前已有多次施用毒
      品之犯行，於本案警詢時又矢口否認犯罪，檢察官裁量後
      逕為觀察、勒戒之聲請，並無明顯瑕疵或違誤可指。抗告
      意旨請求本院給予戒癮治療之機會等語，尚屬無據，難認
      可採。
（三）綜上所述，抗告人徒執上開情詞請求本院撤銷原裁定，難
      認有據，不足為取。本件抗告顯無理由，應予駁回。
五、據上論結，應依刑事訴訟法第412條，裁定如主文。
中　　華　　民　　國　　111 　年　　11　　月　　17　　日
          刑事第十二庭     審判長法　官  張  國  忠    
　　　　　　      　　　 　　    法　官  陳      葳 
　　　　　　　　　       　　　  法　官  高  文  崇
上列正本證明與原本無異。
不得再抗告。
　　　　　　　　　　　　   　　  書記官  施  耀  婷 
　　　　　　　　　　　　　　　　 
中　　華　　民　　國　　111 　年　　11　　月　　17　　日